臺灣板橋地方法院刑事判決　　　　　　100年度簡上字第360號
上　訴　人　臺灣板橋地方法院檢察署檢察官
上　訴　人
即　被　告　劉德權
上列上訴人因被告家暴傷害案件，不服本院中華民國100 年3 月
29日以100 年度簡字第235 號所為之第一審判決（聲請簡易判決
處刑案號：99年度偵字第32301 號），提起上訴，本院管轄之第
二審合議庭判決如下：
    主  文
上訴駁回。
    事  實
一、本案經本院審理結果，認第一審以上訴人即被告劉德權罪證
    明確，適用刑事訴訟法第449 條第1 項前段、第3 項、第45
    4 條第2 項，刑法第277 條第1 項、第41條第1 項前段，刑
    法施行法第1 條之1 等規定，並審酌被告劉德權與告訴人劉
    德忠為兄弟關係，遇事竟不思理性處理，僅因細故即出手傷
    人，其犯罪之動機、目的、手段均非可取，其本件所致告訴
    人受傷之程度尚非甚為嚴重，惟迄未與告訴人達成和解等一
    切情狀，判處拘役10日，如易科罰金，以新臺幣1000元折算
    一日，其認事用法均無違誤，量刑亦屬妥適，應予維持，並
    引用第一審刑事簡易判決所記載之事實、證據及理由（如附
    件）。
二、上訴意旨：
  (一)公訴人上訴意旨略以：告訴人因遭被告毆打而受有左臉頰瘀
    腫3 ×3 公分之傷害，且被告事後從未向告訴人劉德忠道歉
    或達成和解，犯後態度並非良好等情，認原審量刑過輕云云
    。
  (二)被告上訴理由略以：事發當時，因告訴人先以CD硬體近距離
    丟擲攻擊伊之右胸而有輕微紅腫，當時伊沒有立刻反擊，而
    是往後退一步，告訴人準備第二次攻擊伊時，伊為確保自己
    之身體不被觸碰受傷，就先出拳揮他左臉，伊是正當防衛，
    無傷害之犯意云云。
三、經查：
  (一)被告與告訴人係兄弟關係，被告於聲請簡易判決處刑書所載
    時、地徒手揮向告訴人左臉，並以腳踢告訴人腹部，致告訴
    人受有左臉頰瘀腫3 ×3 公分等傷害乙節，業據告訴人指訴
    綦詳（參臺灣板橋地方法院檢察署99年度他字第5775號偵查
    卷第1-2 頁告訴狀），並有證人李權峰、林建興於偵查中、
    李玉基於本院審理時證述明確（見同上偵查卷第17、18頁、
    本院卷第50-51 頁），復有廣川醫院99年8 月31日診斷證明
    書及被告、告訴人之全戶戶籍資料查詢結果各1 紙在卷可稽
    （參同上偵查卷第3 頁、本院卷第19、23頁）。觀諸上開診
    斷書應診日期確為99年8 月31日即案發當日，且被告亦坦認
    確於該日徒手揮向告訴人左臉，並以腳踢告訴人腹部等語明
    確（見同上偵查卷第17頁），核與告訴人指訴之情節相符，
    足徵告訴人提出之驗傷診斷書所載傷勢確係被告之行為所致
    ，再者，告訴人受有左臉頰瘀腫3 ×3 公分等傷害，已如前
    述，苟非刻意出手毆打，自無導致上開傷勢之可能，益證告
    訴人指述被告徒手毆打其左臉、腳踢腹部之行為，堪值採言
    。
  (二)按正當防衛必須對於現在不法之侵害始得為之，侵害業已過
    去，或無從分別何方為不法侵害之互毆行為，均不得主張防
    衛權，而一般社會經驗法則，互毆係屬多數動作構成單純一
    罪而互為攻擊之傷害行為，縱令一方先行出手，而還擊之一
    方在客觀上苟非單純對於現在不法之侵害為必要排除之反擊
    行為，因其本即有傷害之犯意存在，則對其互為攻擊之還手
    反擊行為，自無主張防衛權之餘地（最高法院92年度臺上字
    第3039號判決可資參照）。查被告於偵查、本院準備程序時
    供稱：當時告訴人劉德忠拿CD盒往伊身上丟，CD盒掉下去後
    ，伊就後退一步，並執問告訴人你想要怎樣，當時告訴人有
    喝酒，告訴人準備要第二次出手抓伊肩膀時，告訴人還沒有
    出手時，伊就出拳揮他左臉，並用腳踹告訴人腹部等語明確
    （見同上偵查卷第16-17 頁、本院卷第37頁反面），核與證
    人李玉基證述告訴人先以CD盒丟向被告，而後因告訴人有類
    似要出手毆打之動作，被告遂出手打告訴人等語相符（見本
    院卷第50-51 頁）。又自被告以拳頭揮向告訴人左臉、並以
    腳踢告訴人腹部等情觀之，被告為27歲之青壯年男子，其四
    肢健全、活動自如，竟以上開方式對告訴人為重力攻擊，可
    能導致告訴人受傷，被告難諉為不知，縱令當時係告訴人先
    以CD盒丟向被告，被告當時亦已採取後退之迴避方式，CD盒
    子又已落下，足認該侵害業已過去，被告自不得據此主張其
    防衛權甚明。且告訴人僅是作勢要攻擊告訴人，而未實際著
    手對被告現在不法之侵害，況遍查卷內事證尚無證據足資證
    明告訴人以CD盒丟向被告後尚有持續進行之現在不法侵害存
    在，又當日有兩名員警李權峰、林建興偕同在場，此經證人
    李玉基、李權峰、林建興證述在卷，被告明知告訴人帶有酒
    氣，縱發生爭執拉扯，被告僅須稍加掙脫、制止、閃避或立
    即求助於在場員警，即可達到防免其繼續遭受攻擊之目的，
    而可從容離去，被告竟捨此不為，反以拳頭毆打告訴人左臉
    頰部、以腳踹其腹部，致告訴人受有左臉頰瘀腫3 ×3 公分
    等傷害，顯見被告當時核其情狀，並非單純對於現在不法之
    侵害為必要排除之反擊行為，非屬正當防衛甚明，其具有傷
    害他人身體之故意至為灼然。被告所辯，顯係卸責之詞，不
    足採信。
  (三)綜上，本件事證明確，被告犯行洵堪認定。
四、又按有關刑之量定，乃實體法上賦予法院得為自由裁量之事
    項，倘原審法院量刑未逾越法律所規定之範圍，又無濫用權
    限之情形，即不得任意指摘為違法或不當（最高法院72年度
    臺上字第6696號、75年度臺上字第7033號判例參照）；且在
    同一犯罪事實與情節，如別無其他加重或減輕之原因，下級
    審量定之刑，亦無過重或失輕之不當情形，則上級審法院對
    下級審法院之職權行使，原則上應予尊重（最高法院85年度
    臺上字第2446號裁判意旨參照）。原審以被告犯罪事實明確
    ，援引前開法條，並審酌被告劉德權與告訴人劉德忠為兄弟
    關係，被告遇事竟不思理性處理，僅因細故即出手傷人，其
    犯罪之動機、目的、手段均非可取，其本件所致告訴人受傷
    之程度尚非甚為嚴重，惟迄未與告訴人達成和解，及其犯罪
    後坦承確有出拳導致告訴人受傷等一切情狀，量處被告拘役
    10日，及諭知易科罰金之折算標準，以該法定刑而言，尚稱
    適當，並無公訴人上訴意旨所指量刑過輕、亦無過重之情，
    本院自應予尊重，是原審認事用法俱無違誤，量刑亦稱妥適
    ，應予維持。是以，公訴人、被告上訴均顯無理由，應予駁
    回。
據上論斷，應依刑事訴訟法第455 條之1 第1 項、第3 項、第36
8 條、第373 條，判決如主文。
本案經檢察官姜麗君到庭執行職務。
中    華    民    國   100    年    7     月    14    日
                刑事第十四庭  審判長法  官  吳幸娥
                                    法  官  廖欣儀
                                    法  官  傅明華
上列正本證明與原本無異。
不得上訴。
                                    書記官  蔡一如
中    華    民    國   100    年    7     月    14    日